臺灣士林地方法院民事裁定
111年度抗字第193號
抗  告  人  劉芷吟  
            方品中  000000000000000000000000000000000000
相  對  人  合迪股份有限公司
法定代理人  陳鳳龍  000000000000000000000000000000
上列當事人間本票裁定事件，抗告人對於中華民國111年6月22日
本院111年度司票字第7560號裁定提起抗告，本院裁定如下：
    主  文
抗告駁回。
抗告費用新臺幣壹仟元由抗告人負擔。
    理  由
一、按票據法第123 條所定執票人就本票聲請法院裁定強制執行
    事件，由票據付款地之法院管轄，為非訟事件法第194 條第
    1 項所明定。次按在票據上簽名者，依票上所載文義負責；
    二人以上共同簽名時，應連帶負責；執票人向本票發票人行
    使追索權時，得聲請法院裁定後強制執行，票據法第5 條第
    1 項、第2 項、第123 條分別定有明文。又本票執票人依上
    開法條之規定，聲請法院裁定許可對發票人強制執行，係屬
    非訟事件程序，法院僅就形式上審查是否准許強制執行，此
    項裁定並無確定實體上法律關係存否之效力，如發票人就票
    據債務之存否有爭執時，應由發票人提起確認之訴，以資解
    決（最高法院56年台抗字第714號、57年台抗字第76號裁判
    意旨參照）。是以，法院辦理本票執票人聲請裁定准許向本
    票發票人強制執行事件，僅審查本票形式上要件是否具備，
    無庸亦無從審究本票原因關係債權是否存在之實體事項。又
    本票既已載明免除作成拒絕證書，執票人聲請裁定准予強制
    執行，即毋庸提出已為付款提示之證據。苟發票人抗辯執票
    人未為提示，依票據法第124條準用同法第95條但書之規定
    ，即應由其負舉證之責（最高法院94年度台抗字第823號、9
    4年度台抗字第1057號裁定意旨參照）。
二、本件相對人於原審主張：伊執有抗告人共同簽發如原裁定主
    文所示、免除作成拒絕證書之本票乙紙（下稱系爭本票），
    詎屆期提示後，尚有新臺幣（下同）87萬4,650元未獲清償
    ，爰聲請裁定准許強制執行等語，並據提出系爭本票為證。
三、抗告意旨略以：抗告人就簽發系爭本票與否為爭執，抗告人
    方品中否認有簽發系爭本票，縱認系爭本票為抗告人所簽發
    ，相對人未執系爭本票屆期向抗告人為現實之提示，相對人
    亦未提出曾向抗告人提示票據之證明。復聲請本票裁定事件
    ，依非訟事件法第194條第1項規定由票據付款地之法院管轄
    ，原裁定未敘明系爭本票付款地為何，且抗告人等之住所地
    均非屬臺灣士林地方法院（下簡稱士林地院）管轄，則士林
    地院是否就本件具有管轄權，應有疑義。末於雙方間有存有
    爭議時，應視票據雙方間債權債務關係之真實，而非僅憑票
    據文義認定，兩造間是否存有借貸關係仍尚待釐清，無逕為
    裁定准予執行之理。爰依法提出抗告，請求廢棄原裁定等語
    。　
四、經查：相對人於原審所提出之系爭本票，已具備本票應記載
    事項，並蓋有抗告人共同發票之印文而屬有效之本票，且已
    屆到期日，共同發票人依法應給付全數票款；另系爭本票既
    有免除拒絕證書之記載，相對人毋庸提出已為付款提示之證
    據，已如前述，而相對人已於原審聲請狀表明「詎屆期為付
    款之提示，僅獲支付部分款項」(見原審卷第8頁)，是抗告
    人如認相對人未提示系爭本票，揆諸前揭說明，自應由抗告
    人負舉證之責；復系爭本票記載「付款地：臺北市○○區○○路
    000號5樓」（見原審卷第10頁），即付款地位處臺北市內湖
    區，本院依非訟事件法第194條之規定自有管轄權。是相對
    人就系爭本票聲請裁定准許強制執行，原審據以准許，於法
    核無不合。另抗告人等主張系爭本票是否經偽造或變造、兩
    造間是否存有借貸關係等實體事項之抗辯，依前開說明，應
    另以訴訟程序解決，要非本件非訟程序所得審究，從而，抗
    告人等以前開情詞提起本件抗告，請求廢棄原裁定，為無理
    由，應予駁回。
五、爰裁定如主文。
中　　華　　民　　國　　111 　年　　10 　　月　27　　日
                  民事第四庭  法  官　 絲鈺雲
以上正本係照原本作成。
本件裁定不得再抗告。
中　　華　　民　　國　　111 　年　　10　　月　　28　　日
                              書記官  楊家玲